【裁判字號】    97,訴,1238
【裁判日期】    971030
【裁判案由】    債務人異議之訴
【裁判全文】
臺灣臺南地方法院民事判決              97年度訴字第1238號
原      告  丙○○
            丁○○
共      同
訴訟代理人  林國明律師
被      告  乙○○
上列當事人間請求債務人異議之訴事件，經本院於民國97年10月
16日言詞辯論終結，判決如下：
    主  文
本院九十六年度執字第七二五０四號強制執行事件，被告所執本
院九十四年度執字第二一九四一號債權憑證，就逾原告丙○○、
丁○○繼承其被繼承人霍枝成之遺產範圍者，不得對原告丙○○
、丁○○為強制執行。
訴訟費用新台幣貳萬伍仟貳佰伍拾伍元，由被告負擔。
    事實及理由
一、本件被告經合法通知而未於言詞辯論期日到場，核無民事訴
    訟法第386條所列各款情形，爰依原告之聲請，由其一造辯
    論而為判決。
二、原告起訴主張：
（一）原告丙○○、丁○○之被繼承人即原告之父親霍枝成於民
      國89年5月26日死亡，原告丙○○、霍錠穎係分別於民國
      75年l月9日及77年10月30日生，於原告之父霍枝成死亡時
      ，均為限制行為能力人，於當時均不知其父親霍枝成有系
      爭鈞院94年度執字第21941號債權憑證所載之債務，亦不
      知如何辦理拋棄繼承或限定繼承，倘若由原告繼續履行繼
      承債務，顯失公平，依民法繼承編施行法第1條之1規定，
      自得以所得遺產為限，負清償責任。經查原告被繼承人霍
      枝成之遺產已遭被告拍賣完畢，被告竟繼續對於原告所有
      之薪資繼續強制執行，並分別核發和押命令在案（鈞院96
      年度執字第72504號強制執行中），爰依強制執刑法第14
      條規定，提起債務人異議之訴。
（二）並聲明：鈞院96年度執字第72504號被告與債務人霍枝成
      間給付票款強制執行事件，被告所憑之債權憑證就逾原告
      繼承其被繼承人霍枝成之遺產範圍者，不得對原告為強制
      執行。
三、被告未於言詞辯論期日到場，亦未提出書狀作何聲明或陳述
    。
四、按執行名義成立後，如有消滅或妨礙債權人請求之事由發生
    ，債務人得於強制執行程序終結前，向執行法院對債權人提
    起異議之訴。如以裁判為執行名義時，其為異議原因之事實
    發生在前訴訟言詞辯論終結後者，亦得主張之。強制執行法
    第14條第1項定有明文。次按所謂消滅債權人請求之事由，
    係指足以使執行名義之請求權及執行力消滅之原因事實，如
    清償、提存、抵銷、免除、混同、債權之讓與、債務之承擔
    、解除條件之成就、和解契約之成立，或類此之情形，始足
    當之。至所稱妨礙債權人請求之事由，則係指使依執行名義
    所命之給付，罹於不能行使之障礙而言（最高法院94年度台
    上字第671號判決參照）。又按強制執行法第14條所定債務
    人異議之訴以排除執行名義之執行力為目的，故同條所謂強
    制執行程序終結，係指執行名義之強制執行程序終結而言，
    執行名義之強制執行程序，進行至執行名義所載債權全部達
    其目的時，始為終結，故執行名義所載債權，未因強制執行
    全部達其目的以前，對於某一執行標的物之強制執行程序雖
    已終結，債務人仍得提起異議之訴，但此項異議之訴有理由
    之判決，僅就執行名義所載債權未因強制執行達其目的之部
    分排除其執行力，不能據以撤銷強制執行程序業經終結部分
    之執行處分（司法院院字第2776號解釋文(一)參照）。查本件
    被告前依本院於96年9月6日核發南院雅94執慎字第21941號
    債權憑證為執行名義，主張原告為原債務人霍枝成繼承人之
    地位，聲請強制執行，經本院以96年度執字第72504號給付
    票款強制執行事件受理後，就原告丙○○、丁○○部分，執
    行原告在第三人處之薪資債權，部分並由本院囑託臺灣臺北
    地院以96年度執助字第7228號強制執行等情，業經本院調取
    本院96年度執字第72504號及臺灣臺北地院以96年度執助字
    第7228號強制執行事件卷宗核閱無誤，是系爭強制執行程序
    尚未終結，原告若有消滅或妨礙債權人即本件被告請求之事
    由，自得提起債務人異議之訴，合先敘明。
五、次按繼承，因被繼承人死亡而開始；繼承人自繼承開始時，
    除本法另有規定外，承受被繼承人財產上之一切權利、義務
    ；繼承人對於被繼承人之債務，負連帶責任。民法第第1147
    條、97年1月2日修正前民法第1148條前段、第1153條第1項
    分別定有明文。另按繼承在民法繼承編中華民國96年12 月
    14日修正施行前開始，繼承人於繼承開始時為無行為能力人
    或限制行為能力人，未能於修正施行前之法定期間為限定或
    拋棄繼承，由其繼續履行繼承債務顯失公平者，於修正施行
    後，得以所得遺產為限，負清償責任。民法繼承編施行法第
    1-1條第2項定有明文。其立法理由係認：本次修正之民法第
    1153條第2項已明定無行為能力人及限制行為能力人對被繼
    承人之債務，僅以所得遺產為限，負清償責任。惟另鑑於本
    法施行前之繼承事件中，無行為能力人或限制行為能力人之
    繼承人，未能於法定期間主張限定或拋棄繼承者，而至今仍
    承受繼承債務，以致影響其生存權及人格發展，顯有失公平
    ，為保障此等繼承人之權益，允宜設一保護規定，爰增訂第
    2項規定。查原告主張：(1)原告之被繼承人霍枝成於89年5月
    26日死亡，原告丙○○為75年1月9日出生、原告丁○○為77
    年10月30日出生，於霍枝成死亡時，原告二人均為未滿20歲
    之限制行為能力人。霍枝成死亡時，其繼承人有丙○○、丁○○及訴外人甲○○，均未聲請拋棄繼承或限定繼承。(2)被
    告前執本院84年度促字第14665號支付命令及確定證明為執
    行名義，聲請對霍枝成所有之財產為強制執行，（案號：87
    年度執字第726號）執行結果因未獲全部清償，經本院核發
    87南院慶執合字第64285號債權憑證。被告嗣執本院87南院
    慶執合字第64285號債權憑證為執行名義，聲請強制執行原
    告與訴外人甲○○共同繼承霍枝成之財產（案號：94年度執
    字第21941號）執行結果因未獲全部清償，經本院於96年9月
    6日核發南院雅94執慎字第21941號債權憑證。(3)被告於96年
    10月16日執本院於96年9月6日核發南院雅94執慎字第21941
    號債權憑證為執行名義，聲請強制執行原告丙○○、丁○○
    及訴外人甲○○之財產，業經本院以96年度執字第72504號
    給付票款強制執行事件受理後，就原告丙○○、丁○○部分
    ，執行情形如下：就原告丙○○部分，經本院囑託台灣台
    北地方法院執行，經該院於97年3月31日以北院隆96執助天
    字第722 8號核發移轉命令，將原告丙○○對第三人仲傑傳
    播有限公司每月得支領之各項薪資債權1/3，於債權金額2,
    407,182元，及其中1,843,211元自95年6月8日起至清償日止
    ，按週年利率6%計算之利息範圍內，移轉於被告。就原告
    丁○○部分，經本院對第三人正大加油站實業股份有限公司
    核發扣押命令，扣押丁○○對第三人正大加油站實業股份有
    限公司之各項薪資債權，嗣經該公司於96年11月7日具狀聲
    明異議表示原告丁○○已於95年10月31日離職，無從扣押等
    事實，業據其提出原告及霍枝成之戶籍謄本、霍枝成之戶籍
    謄本、繼承系統表及本院94年度執字第21941號95年8月3日
    囑託塗銷查封登記書影本等件為證，並經本院依職權取調上
    開各強制執行事件卷宗核閱屬實，被告經合法通知，未於言
    詞辯論期日到場，亦未提出書狀作何聲明或陳述，本院依上
    開證據調查結果，自堪認原告之主張真實。
六、綜上，原告主張依民法繼承編施行法第1-1條第2項規定，其
    得以所得被繼承人霍枝成之遺產，負清償責任，其得依強制
    執行法第14條提起債務人異議之訴，即屬有據。從而，原告
    請求本院96年度執字第72504號強制執行事件，被告所執本
    院94年度執字第21941號債權憑證，就逾原告丙○○、丁○○繼承其被繼承人霍枝成之遺產範圍者，不得對原告丙○○
    、丁○○為強制執行為有理由，應予准許。
七、按法院為終局判決時，應依職權為訴訟費用之裁判，民事訴
    訟法第87條第1項定有明文。查本件訴訟費用即裁判費25,25
    5元，本院爰依職權確定上開訴訟費用由敗訴之被告負擔。
八、據上論結，本件原告之訴為有理由，依民事訴訟法第385條
    第1項前段、第78條、、第87條第1項，判決如主文。
中    華    民    國    97    年    10    月    30    日
                  民事第二庭    法  官  翁金緞
以上正本係照原本作成
如對本判決上訴，須於判決送達後20日內向本院提出上訴狀
中    華    民    國    97    年    10    月    30    日
                                書記官  彭建山


司法院資訊處製作；財團法人民間司法改革基金會備份。
